【裁判字號】    99,監宣,62
【裁判日期】    990702
【裁判案由】    監護宣告
【裁判全文】
臺灣桃園地方法院民事裁定              99年度監宣字第62號
聲  請  人  甲○○
相  對  人  丙○○
上列聲請人對於相對人聲請監護宣告事件，本院裁定如下：
    主  文
宣告丙○○（女，民國○○年○ 月○○日生，身分證統一編號：Ｚ000
000000號）為受監護宣告人。
選定甲○○（女，身分證統一編號：Ｚ000000000號）為受監護宣
告人丙○○之監護人。
指定乙○○（男，身分證統一編號：Ｚ000000000號）為會同開具
財產清冊之人。
聲請程序費用由受監護宣告人丙○○負擔。
    理  由
一、按對於因精神障礙或其他心智缺陷，致不能為意思表示或受
    意思表示，或不能辨識其意思表示之效果者，法院得因本人
    、配偶、四親等內之親屬、最近一年有同居事實之其他親屬
    、檢察官、主管機關或社會福利機構之聲請，為監護之宣告
    。受監護宣告之人應置監護人；法院為監護之宣告時，應依
    職權就配偶、四親等內之親屬、最近一年有同居事實之其他
    親屬、主管機關、社會福利機構或其他適當之人選定一人或
    數人為監護人，並同時指定會同開具財產清冊之人。法院為
    前項選定及指定前，得命主管機關或社會福利機構進行訪視
    ，提出調查報告及建議。監護之聲請人或利害關係人亦得提
    出相關資料或證據，供法院斟酌。法院選定監護人時，應依
    受監護宣告之人之最佳利益，優先考量受監護宣告之人之意
    見，審酌一切情狀，並注意下列事項：（一）受監護宣告之
    人之身心狀態與生活及財產狀況。（二）受監護宣告之人與
    其配偶、子女或其他共同生活之人間之情感狀況。（三）監
    護人之職業、經歷、意見及其與受監護宣告之人之利害關係
    。（四）法人為監護人時，其事業之種類與內容，法人及其
    代表人與受監護宣告之人之利害關係，民法第14條第1 項、
    第1110條、第1111條、第1111條之1 分別定有明文。又「法
    院應於鑑定人前訊問應受監護宣告之人。但有礙難訊問之情
    形或恐有害其健康者，不在此限。」、「監護之宣告，非就
    應受監護宣告之人之精神或心智狀況訊問鑑定人後，不得為
    之。」，民事訴訟法第602 條第1 項、第603 條亦分別定有
    明文。
二、本件聲請意旨略以：聲請人為相對人丙○○之母親，相對人
    於民國98年8 月10日因缺氧性病變，心智嚴重缺陷，致不能
    為意思表示或受意思表示，並經延醫診治仍不見起色，為此
    依民法第14條第1 項、民事訴訟法第597 條第1 項規定，聲
    請鈞院准予對相對人為監護宣告。並依民法第1111條規定指
    定聲請人甲○○為相對人之監護人，暨指定乙○○為會同開
    具財產清冊之人等語。
三、經查，聲請人主張之事實業經其提出戶籍謄本2 件、診斷證
    明書等件為證，核屬相符。且經本院依職權囑託臺灣台北地
    方法院（下稱台北地院）前往台北縣同仁醫院勘驗相對人之
    心神狀況，並於鑑定人醫師劉宜釗前訊問相對人丙○○，相
    對人丙○○對於呼叫其姓名及問話均無反應，有台北地院99
    年5 月25日之訊問筆錄在卷可稽。參以財團法人天主教耕莘
    醫院鑑定醫師劉宜釗就相對人進行精神鑑定之結果亦認為：
    林員於98年8 月9 日因不明原因致意識昏迷，到醫院時已無
    心跳和呼吸，經急救後因持續意識不清與呼吸功能不佳，以
    氣管切管連接呼吸器維持呼吸，因腦部損傷有明顯的腦部功
    能退化情形，至今生活功能顯著退化，日常失活完全需他人
    照顧。檢查身體及精神狀態，其意識狀態不清醒，無自發性
    語言，對言語叫喚、痛覺刺激無言語反應，也無情感之表達
    或以肢體語言作任何回應。其臨床診斷為缺氧性腦病變與末
    期失智症，因認知功能嚴重缺損，無法執行處理自己事務，
    符合禁治產宣告之條件等語，復有財團法人天主教耕莘醫院
    精神鑑定報告書1 份存卷足憑。是依上揭鑑定結果，丙○○
    因罹患上揭疾病，致已達不能為意思表示或受意思表示，或
    不能辨識其意思表示之效果之程度，應可認定。本院爰依法
    宣告丙○○為受監護宣告之人。
四、次查，本件經本院依職權囑託桃園縣政府對聲請人進行訪視
    結果略以：聲請人現為相對人主要照顧者；相對人發生車禍
    給予聲請人莫大打擊，情緒低落許久，至今仍無法完全平復
    ，可見其親子感情深厚。聲請人願意願意擔任監護人，其他
    親屬並無意見，聲請人為相對人之生母，並無不當。案父乙○○對相對人之經濟狀況有一定程度之了解，且與相對人屬
    直系血親，具有擔任意願等語，有桃園縣政府99年4 月7 日
    府社助字第0990125839號函暨監護宣告訪視報告1 份附卷可
    參。本院審酌聲請人甲○○為相對人之母親，實際負責照顧
    相對人，是由聲請人甲○○擔任相對人之監護人於處理財務
    問題時，自較有利於相對人，本院爰依上揭法條規定，選定
    聲請人甲○○擔任丙○○之監護人。又經本院選定之監護人
    即聲請人甲○○，自應依民法第1112條規定，負責護養療治
    受監護宣告人丙○○之身體及妥善為財產管理之職務，一併
    敘明。另就指定會同開具財產清冊之人部分，本院參酌乙○○另為受監護宣告人丙○○之父親乙節，有聲請人所提之戶
    籍謄本在卷可考，是本院認由其擔任會同開具財產清冊之人
    ，亦無不當，本院爰依上揭法條規定，指定乙○○擔任會同
    開具財產清冊之人。又依民法第1113條準用同法第1099條之
    規定，於監護開始時，監護人對於受監護宣告人丙○○之財
    產，應會同乙○○，於2 個月內開具財產清冊並陳報法院，
    併此敘明。
五、依民事訴訟法第608 條第1 項，裁定如主文。
中    華    民    國    99    年    7     月     2    日
                  家事法庭法  官  張益銘
以上正本證明與原本無異。
本裁定第1項不得抗告。
如對於本裁定第2 、3 項抗告，應於裁定送達後10日內向本院提
出抗告狀，並應繳納抗告費新台幣1,000 元。
中    華    民    國    99    年    7     月    2     日
                          書記官  許白梅

司法院資訊處製作；財團法人民間司法改革基金會備份。
